臺灣雲林地方法院行政訴訟判決　
110年度交字第36號
原      告  凃國揚  
被      告  交通部公路總局嘉義區監理所


代  表  人  黃萬益  
訴訟代理人  吳冠頡（兼送達代收人）

            陳榮彬  
上列當事人間交通裁決事件，原告不服民國110年4月14日雲監裁
字第72-KK0000000號裁決，提起行政訴訟，本院判決如下：
    主  文
原告之訴駁回。
訴訟費用新臺幣300元由原告負擔。
    事實及理由
一、程序事項：
    按行政訴訟法第237 條之7 規定，交通裁決事件之裁判，得
    不經言詞辯論為之。本件屬交通裁決事件，依兩造所述各節
    及卷內資料其事證已臻明確，本院認無經言詞辯論之必要，
    爰不經言詞辯論而為判決。
二、事實概要：原告於民國110年1月17日10時40分許將蕭日妙所
    有車牌號碼00-0000自用小客車（下稱系爭車輛）停放於斗
    六市平等街與平等街6巷路口，經雲林縣警察局斗六分局（
    下稱舉發機關）以第KK0000000號違反道路交通事件通知單
    舉發違反道路交通管理處罰條例（下稱處罰條例）第56條第
    1項第5款「在顯有妨礙他車通行處所停車」違規。原告不服
    舉發，提出陳述，被告所屬雲林監理站（下稱雲林監理站）
    函請舉發機關查證後函覆「…舉發尚無違誤」，雲林監理站
    將上開查證結果再函復原告，原告不服本案舉發，向雲林監
    理站申請開立裁決書，經雲林監理站於110年4月14日以72-K
    K0000000號裁決書依原告違反處罰條例第56條第1項第5款之
    規定，裁處原告罰鍰新台幣900元（下稱原處分），原告猶
    不服，遂提起本件行訴訟。
三、本件原告主張略以　　
　㈠原告於110年1月17日將將蕭日妙所有之系爭車輛放於雲林縣
    斗六市平等街與平等街6巷路口時，因民眾向雲林縣警察局
    斗六分局檢舉停車妨礙他車通行，致遭裁決處罰新台幣900
    元罰鍰。
　㈡惟遭舉發違規停車地點係原告有私人土地，非供公眾通行之
    公共巷道，被告所為之裁決違法。
　㈢聲明：原處分撤銷；訴訟費用被告負擔。　
四、被告則答辯以：
㈠、查道路交通管理處罰條例第56條第1 項第5 款之規定，係以
    在顯有坊礙他人、車通行之處所停車為處罰之構成要件，揆
    諸其立法意旨係為消除道路任意停放車輛，以維護交通秩序
    ，避免交通秩序絮亂。申言之，依上揭法條之文義及規範目
    的觀之，駕駛人之停車時仍應依各該道路現場之具體情形，
    斟酌其車輛種類、車體大小、停放方式及地點等項，以免妨
    礙其他人、車通行而受處罰。
㈡、另查，私有土地既成公眾通行之道路，如公用地役權關係存
    在，此項道路之土地即成為他有公物之公共用物，土地所有
    人雖有權，但其使用應受限制，不得違反公眾通行之目的，
    若有妨礙礙通行者，仍可依法取締。復按處罰條例第3條第1
    款規定，道路：指公路、街道、巷衖、廣場、騎樓、走廊或
    其他供公眾通行之地方。倘停車點屬既成公眾通行之道路，
    不論產權是否屬於私人，仍應適用上述規定。可見處罰條例
    所規範之道路，乃以是否供社會大眾行走通行為斷，並未區
    分道路之產權係私有或公有而有不同。
㈢、從照片看出，系爭車輛是停在交叉路口轉彎通行會車處，如
    果其他車輛行駛，可能因為視角有死角，導致安全進出轉彎
    及交通往來順暢，有明顯影響。
㈣、聲明：原告之訴駁回；訴訟費用由原告負擔。  
五、本院之判斷：
    本件如事實概要欄所述之事實，除後列之兩造爭點外，有舉
    發交通違規照片、舉發違反道路交通管理條例事件通知單、
    陳述書函文、車主歷史查詢表車籍資料等件為證。而查本件
    兩造之爭點，經核厥為：原告將系爭車輛停放於事實欄概要
    所示時地，有無「在顯有妨礙他車通行處所停車」之違規事
    實，被告機關依道路交通管理處罰條例第56條第1 項第5款
    規定所為原處分之裁罰是否適法？茲論述如下：
㈠、按處罰條例第3 條第1 款規定：「一道路：指公路、街道、
    巷衖、廣場、騎樓、走廊或其他供公眾通行之地方。」次按
    道路交通安全規則第111條第1項第2款規定：「在交岔口10
    公尺內不得臨時停車」、第112 條第1 項第9 款規定：「汽
    車停車時，應依下列規定：九顯有妨礙其他人、車通行處所
    ，不得停車」，而處罰條例第56條第1 項第5 款規定：「汽
    車駕駛人停車時，有下列情形之一者，處600 元以上1,200 
    元以下罰鍰：五在顯有妨礙其他人、車通行處所停車。」參
    諸上開法規之立法意旨，係為消除道路上任意停放車輛情形
    ，以維護交通秩序，避免交通秩序紊亂。依上述法條文義及
    規範目的觀之，倘駕駛人之停車，依客觀情況，已明顯導致
    妨礙其他人、車通行或阻礙交通順暢，即可認已構成違規，
    自非以受處分人主觀感受及認知為判斷基準。（臺中高等行
    政法院107年度交上字第85號行政裁判參照）從而，依上揭
    法條之文義及規範目的觀之，倘駕駛人之停車，依客觀情況
    ，已明顯導致妨礙其他人、車通行或阻礙交通順暢，即可認
    已違規，自非以駕駛人主觀感受為判斷基準。執此，經原舉
    發機關具體判斷該車輛之停靠位置、該路段之道路寬窄，人
    、車流通量之大小，人、車通行時是否顯受到妨礙等因素為
    綜合判斷依據，倘其判斷結果無違一般人日常生活經驗法則
    時，法院理應予以尊重。
㈡、原告主張其停放系爭車輛之位置係私人土地，非供大眾通行
    之公共巷道等情，固據其提出土地所有權狀、地籍圖、斗六
    地政事務所建物成果圖等為證，本院向雲林縣政府函詢系爭
    停車位置「平等街6巷」是何時開始設置及何單位進行養護
    ？經主管之斗六市公所函覆：「…民國87年左右之航照圖並
    未看出該巷道之存在…，無該巷道養護檔案，…有關該巷道設
    置為民國90年後建商為申請門牌時申請，提供建築執照所設
    置之巷道，故該巷道可能為當時建商建築基地出入所開闢之
    巷道。…」等語，雖無法證明「平等街6巷」為既成巷道。惟
    處罰條例第3條第1款規定：「一道路：指公路、街道、巷衖
    、廣場、騎樓、走廊或其他供公眾通行之地方。」觀之該條
    款就『道路』一詞之定義，並未將私人土地供通行之用排除在
    外或僅限定屬於「既成巷道」之巷道，方符合「道路」之定
    義。而就法律解釋方法之文義解釋而言，法律首先必須用一
    般文字文字去理解，不可偏離該文字的意義去理解，文字有
    核心內涵（connotation）與外延（denotation）之問題，
    單純以文義解釋尚不足以達到法律正確目標時，才須另行使
    用其他解釋方法，故除非有特別規定，否則解釋法律文字必
    須忠於文義的客觀意旨。文義解釋是法律解釋首先且必須使
    用的方法，但非唯一方法，惟解釋者不可背離一般文字最外
    圍之意函，否則即非文義解釋，而屬法律漏洞範圍，故文義
    解釋應考慮文法及前後一貫性。再從上開處罰條例第3條將
    私人所有之「騎樓」、「走廊」等公眾得出入之場所例示定
    義為供公眾通行之地方，立法者自無將連接主要道路「平等
    街」之「平等街6巷」排除在「道路」外之可能。基上「平
    等街6巷」所在位置，依文義解釋，係符合處罰條例第3條第
    1款「巷衖」之定義，當屬處罰條例第3條第1款所稱之「道
    路」無訛。
㈢、查，原告停放系爭車輛之位置係位於「平等街6巷」相當靠近
    與「平等街」交叉路口處，參酌系爭車輛停放處之示意照片
    ，可知「平等街6巷」與「平等街」交叉路口轉角處設有電
    動機車之充電站（審理卷第26頁），可悉該「平等街6巷」
    非僅有「平等街6巷」兩旁之住戶出入其間，尚有充電之機
    車亦有可能在該處進出。再從，從照片看出，系爭車輛是停
    在交叉路口轉彎通行會車處，且停車位置約佔該巷道3分之1
    寬度左右（審理卷第25頁），如果其他車輛行駛至該處，極
    有可能因為產生視覺上死角，導致進出、轉彎及交通往來順
    暢之安全虞慮。據此，要與「在顯有妨礙其他人、車通行處
    所停車」之構成要件相符。
㈣、從而，被告所屬雲林監理站以原處分，依違反處罰條例第56
    條第1項第5款、違反道路交通管理事件一裁罰基準及處理細
    則第41條、43條、44條及第67條等規定，裁處原告罰鍰900
    元，應無不合，原告訴請撤銷原處分，為無理由，應予駁回
    。
六、本件判決基礎已臻明確，兩造其餘之攻擊防禦方法及訴訟資
    料經本院審酌後，核與判決結果不生影響，無一一論述之必
    要，附予敘明。
七、本件第一審裁判費為300 元，應由敗訴之原告負擔，爰確定
    第一審訴訟費用額如主文第2 項所示。
八、據上論結，本件原告之訴為無理由，依行政訴訟法第98條第
    1 項前段、第237 條之7 、第237 條之8 第1 項，判決如主
    文。　　　　
中　　華　　民　　國　　110 　年　　11 　　月　　10　日
                  行政訴訟庭　法　官　陳定國
上列為正本係照原本作成。
如不服本判決，應於判決送達後20日內，向本院提出上訴狀並表
明上訴理由（原判決所違背之法令及其具體內容或依訴訟資料可
認為原判決有違背法令之具體事實），其未載明上訴理由者，應
於提出上訴後20日內向本院補提理由書（上訴狀及上訴理由書均
須按他造人數附繕本，如未按期補提上訴理由書，則逕予駁回上
訴），並應繳納上訴裁判費新臺幣750元。
中　　華　　民　　國　　110 　年　　11　　月　　10　　日
                             書記官  黃鷹平